【裁判字號】    92,訴,1464
【裁判日期】    920624
【裁判案由】    毒品危害防制條例
【裁判全文】
臺灣高雄地方法院刑事判決                        九十二年度訴字第一四六四號
    公  訴  人  臺灣高雄地方法院檢察署檢察官
    被      告  甲○○
右列被告因違反毒品危害防制條例案件，經檢察官提起公訴（九十二年度毒偵字第二
一七三號），本院判決如左：
    主  文
甲○○施用第一級毒品，累犯，處有期徒刑壹年貳月。
    事  實
一、甲○○前因施用毒品案件，經本院裁定送觀察、勒戒後，認無繼續施用毒品之傾
    向，由本院於民國八十七年八月二十八日以八十七年度簡上字第四八號為免刑判
    決確定。嗣甲○○於前開免刑判決後，五年內再犯施用毒品案件，經本院裁定送
    觀察、勒戒後，認無繼續施用毒品之傾向，並經臺灣高雄地方法院檢察署檢察官
    於八十八年十一月十五日以八十八年度毒偵字第一九二二號為不起訴處分確定。
    惟甲○○仍未戒絕毒癮，復因施用毒品案件，經臺灣高雄地方法院檢察署檢察官
    以八十九年度毒偵字第二九三五號起訴並聲請強制戒治，由本院以八十九年度毒
    聲字第五一五三號裁定令入戒治處所施以強制戒治一年，並以八十九年度易字第
    二九六三號判處有期徒刑九月確定，甫於九十一年六月三日執行完畢，仍不知悛
    悔。蔡瑞益明知海洛因係業經公告列為毒品危害防制條例第二條第二項第一款之
    第一級毒品，不得非法持有、施用，復於九十一年十二月十八日十六時許回溯二
    十四小時內之某時，在不詳地點施用第一級毒品海洛因。嗣於同年十二月十八日
    十四時四十分許，為警在高雄市鹽埕區○○○路二三號前盤檢並採集其尿液送
    驗查獲。嗣經臺灣高雄地方法院檢察署檢察官聲請送強制戒治，由本院以九十一
    年度毒聲字第八一七二號裁定令甲○○入戒治處所，施以強制戒治一年。
二、案經本院依職權函送臺灣高雄地方法院檢察署檢察官偵查起訴。
    理  由
一、訊據被告甲○○則矢口否認有施用第一級毒品海洛因犯行，辯稱：可能是伊在施
    用安非他命時，朋友在旁施用海洛因，以致誤食才會在尿液送驗呈現嗎啡陽性反
    應，故無施用第一級毒品云云。惟查，被告辯詞，並無法提出另名在旁施用海洛
    因之友人姓名及年籍資料，可見此對其有利證據調查之途徑已窮，故難認其空言
    所辯為可採。又被告於右揭時地被查獲經警採集尿液送高雄市立凱旋醫院以免疫
    學分析法與ＧＣ—ＭＳ方法（氣相層析質譜儀分析法）檢驗結果，確呈嗎啡陽性
    反應，此有該醫院九十一年十二月二十五日煙毒尿液檢驗成績書影本一紙附卷可
    稽（參見偵查卷第五頁）。且查，海洛因施用入人體後水解還原成嗎啡，再循嗎
    啡之代謝方式排出體外，此有行政院衛生署藥物食品檢驗局七十三年藥檢壹字第
    Ｏ三Ｏ二二一號函說明綦詳。另依醫學臨床實驗及英國藥學會出版之
    Isolation and Indentification of Drugs一書第二九三頁載明：海洛因經注射
    入人體後，迅速水解成6-Monoa Cety Imorphin，再緩緩繼續水解成嗎啡，然後
    再循嗎啡代謝之方式排出，同書第四三一至四三二頁並載有：嗎啡經注射入人體
    後，約百分之五十以上於八小時內自尿中排出，至二十四小時排出約百分之九十
    。此外，通常健康之成人一次注射嗎啡十五公絲，而以現行採用蟻醛酸試液及鉬
    鋑銨酸試液檢驗其尿液時，注射後八小時所排尿液易於檢出；八至二十四小時，
    視其取尿時間及尿量多寡，可能檢出；至二十四小時後所排出之尿液，用上述方
    法已難檢出，亦據前開行政院衛生署藥物食品檢驗局七十三年十一月三十日（七
    三）藥檢壹字第Ｏ三Ｏ二二一號函釋在案。矧吸入安非他命之二手煙，在文獻上
    雖尚無能否由尿液中檢驗出安非他命反應之研究報告，然若非長時間與吸用者直
    接相向且存心大量吸入吸用者所呼出之煙氣，以二手煙中可能存在低劑量安非他
    命，應不致在尿液中檢驗出安非他命反應，此有法務部調查局第六處八十一年八
    月六日發技一字第四一五三號函可參。準此，此函釋於施用海洛因之情形，亦
    應有相同之結論。再尿液毒品檢驗如以免疫學分析法篩驗，有可能因藥品交叉反
    應，在尿液中產生偽陽性之毒品反應，但再使用氣相層析質譜儀分析法確認，則
    可完全排除偽陽性反應，為法務部調查局第六處八十七年九月二十二日 (87)發
    技 (一)字第八七０七一四九一號函所揭示。而前開尿液檢驗報告上已載明係以
     ＧＣ＼ＭＳ（即氣相層析質譜儀法）檢驗；「若以氣相層析質議（ＧＣ＼ＭＳ
     ）作藥物及其代謝物之定性及定量分析，幾乎不會有偽陽性反應產生」，此亦
     經台北榮民總醫院八十三年四月七日以八三北總內字第三０五九號函示明確。
    被告之尿液以氣相層析質譜儀之方法檢驗，既呈嗎啡陽性反應，參以前開說明，
    故被告辯稱係施用二手煙致送檢尿液呈嗎啡陽性反應云云，顯為卸責之詞，無足
    採信。故被告確有於右開時間施用第一級毒品海洛因之事實，殆無疑義。
二、被告前因施用毒品案件，經本院裁定送觀察、勒戒後，認無繼續施用毒品之傾向
    ，由本院以八十七年度簡上字第四八號為免刑判決確定。嗣於前開免刑判決後之
    五年內再犯施用毒品案件，經本院裁定送觀察、勒戒後，認無繼續施用毒品之傾
    向，並經臺灣高雄地方法院檢察署檢察官以八十八年度毒偵字第一九二二號為不
    起訴處分確定。復因施用毒品案件，經臺灣高雄地方法院檢察署檢察官以八十九
    年度毒偵字第二九三五號起訴並聲請強制戒治，由本院以八十九年度毒聲字第五
    一五三號裁定令入戒治處所施以強制戒治一年，甫於九十年七月十一日停止戒治
    付保護管束期滿，復因本件施用毒品案件，經臺灣高雄地方法院檢察署檢察官聲
    請令入戒治處所施以強制戒治，由本院以九十一年毒聲字第八一七二號裁定令入
    戒治處所，施以強制戒治一年，此有八十七年度簡上字第四八號刑事判決書、八
    十九年毒聲字第五一五三號刑事裁定書、九十一年度毒聲字第八一七二號刑事裁
    定書、臺灣高等法院被告全國前案紀錄表及臺灣高雄地方法院檢察署刑案資料查
    註紀錄表等附卷可參。綜上所述，足證被告係於五年內三犯以上毒品危害防制條
    例第十條之罪。從而，本件事證已臻明確，被告犯行洵堪認定，應予依法論科。
三、核被告甲○○所為，係犯毒品危害防制條例第十條第一項之施用第一級毒品罪。
    被告持有第一級毒品海洛因後，進而施用，其持有之低度行為應被其施用之高度
    行為所吸收，不另論罪。被告自始均未坦承有施用第一級毒品海洛因，從而公訴
    人援引被告坦承施用第二級毒品安非他命之供詞，遽以認定被告係基於概括犯意
    ，自十七一年九月某日起至同年十二月十八日止連續有施用第一級毒品海洛因犯
    行，即有誤會，併此敘明。又被告前因施用毒品案件，經本院以八十九年度易字
    第二九六三號判處有期徒刑九月確定，甫於九十一年六月三日執行完畢，此有本
    院被告院內索引卡紀錄表、臺灣高等法院被告全國前案紀錄表、臺灣高雄地方法
    院檢察署刑案資料查註紀錄表各一份附卷可參，其前受有期徒刑之執行完畢，於
    五年以內再犯本件最重本刑為有期徒刑以上之罪，為累犯，應依刑法第四十七條
    之規定加重其刑。爰審酌被告於犯罪後飾詞圖卸，態度非佳，且屢犯不改，顯見
    其意志不堅，缺乏勒戒動機，其施用毒品足以導致精神障礙、性格異常，甚至造
    成生命危險，戕害一己之身體健康，惟其所犯罪質係自戕行為，尚未有證據證明
    產生危害他人之虞等一切情狀，量處如主文所示之刑，以資懲儆。
據上論斷，應依刑事訴訟法第二百九十九條第一項前段，毒品危害防制條例第十條第
一項、刑法第十一條、第四十七條，判決如主文。
中      華      民        國     九十二     年     六     月   二十四   日
                                 臺灣高雄地方法院刑事第四庭
                                       法  官    李代昌
右正本證明與原本無異。
如不服本判決，應於判決送達後十日內，向本院提出上訴狀。
                                      書記官    吳月華
中      華      民        國     九十二     年     六     月   二十四   日
附錄本判決論罪科刑法條：
毒品危害防制條例第十條
施用第一級毒品者，處六月以上五年以下有期徒刑。
施用第二級毒品者，處三年以下有期徒刑。


司法院資訊處製作；財團法人民間司法改革基金會備份。
